【裁判字號】    98,交抗,1168
【裁判日期】    980521
【裁判案由】    違反道路交通管理處罰條例
【裁判全文】
臺灣高等法院交通事件裁定            98年度交抗字第1168號
抗  告  人  甲○○
即受處分人
上列抗告人即受處分人因違反道路交通管理處罰條例案件，不服
臺灣桃園地方法院，中華民國98年3 月20日所為裁定（97年度交
聲字第840 號），提起抗告，本院裁定如下：
    主  文
抗告駁回。
    理  由
一、按汽車行駛於高速公路、快速公路或設站管制之道路，不遵
    使用限制、禁止、行車管制及管理事項之管制規則而有行車
    速度超過規定之最高速限或低於規定之最低速限者，處汽車
    駕駛人新臺幣（下同）3,000 元以上6,000 元以下罰鍰，並
    記違規點數1 點，道路交通管理處罰條例第33條第1 項第1
    款、第63條第1 項第1 款分別定有明文。次按人民違反法律
    上之義務而應受行政罰之行為，法律無特別規定時，雖不以
    出於故意為必要，仍須以過失為其責任條件。但應受行政罰
    之行為，僅須違反禁止規定或作為義務，而不以發生損害或
    危險為其要件者，推定為有過失，於行為人不能舉證證明自
    己無過失時，即應受處罰（司法院大法官會議釋字第275 號
    解釋文同此意旨）。
二、原處分意旨略以：抗告人即受處分人甲○○於民國（下同）
    98年1 月22日晚間7 時20分許，駕駛車牌號碼V2-1762 號自
    小客車，行經國道三號高速公路北上253.5 公里處，因時速
    達129 公里，已超過該處限速110 公里之規定，為警依法舉
    發，故依道路交通管理處罰條例第33條第1 項第1 款、第63
    條第1 項第1 款等規定裁抗告人人罰鍰新臺幣（下同）3,50
    0 元，並記違規點數1 點等語。
三、本件抗告意旨略以：本案值勤員警縱以雷射測速槍測得案發
    當時確有某一車輛有超速之違規事實，然尚無其他積極證據
    證明抗告人確實為該超速之車輛（執勤員警僅對單一之目標
    測速，然抗告人所駕駛之車輛並非遭員警測速之目標），若
    僅憑上開測速儀器之數據逕認定抗告人確有違規，於法理上
    稍顯不足，且案發當時天色已暗，充其量只能說在事發地點
    確有車輛超速，法院不能僅以警員之描述，而認定抗告人的
    確有超速行駛。又承辦員警當時鳴笛示警要抗告人靠邊停車
    ，抗告人只能聽其指示停車，當警員向抗告人表示超速違規
    時，抗告人並不承認，亦未於罰單上簽字，此已充分表明抗
    告人否認此舉發行為之合法；另有報導指出曾有類似本件方
    式之遭舉發而最後未遭判處罰鍰之案例。希望鈞院撤銷原裁
    定及原處分云云。
四、經查：
（一）目前我國警察取締超速駕駛之科學儀器可區分為二類，一
      為定點設置之固定式測速照相設備（包含有雷達、雷射與
      感應線圈等）（然感應線圈因尚未有國家檢驗標準，目前
      已暫停使用），一為手持或車裝流動測速儀器（發射兩條
      雷射光束計算目標車輛之進、出場時間）。後者又可分為
      二種，一為定置路旁附有照相機之固定雷射測速儀器，另
      一種為警員手持雷射測速槍，此或附照相功能或未具照相
      功能，確認超速後當場攔停舉發或逕行舉發。再按度量衡
      法第5 條規定：「為確保交易安全、維護大眾安全健康及
      環境保護，主管機關得就供交易、證明、公務檢測、環境
      保護、公共安全、醫療衛生有關之度量衡器，指定為法定
      度量器。」故依度量衡器檢定檢查辦法第3 條第1 項第7
      款規定，公務檢測用雷達測速儀及公務檢測用雷射測速儀
      （光達式）為應經檢定之法定度量衡器。同辦法第18條亦
      規定檢定合格在使用中之度量衡器，應接受檢定機關（構
      ）之定期或不定期檢查。是經列為法定度量器之測速設備
      裝置，並衡諸上開法令之意旨，與大眾有關之公務檢測儀
      器，理應經由國家專責機關檢定合格後加以使用，並定期
      檢測，方能昭得公信。次查，本件用以測速之雷射測速儀
      ，業經經濟部標準檢驗局於97年10月20日檢定合格，有效
      日期為98年10月31日，此有該局97年10月21日雷射測速儀
      檢定合格證書在卷可憑（見原審卷第14頁反面），是該測
      速儀之精準度毋庸置疑，合先敘明。
（二）又雷射測速儀一次僅能瞄準一個測速目標，偵測時間僅需
      約0.3 秒，而其鎖定車輛後不需校正即可連續紀錄違規超
      速車輛，其鎖定車輛之有效距離更高達約300 公尺之範圍
      ，若操作之警員測量錯誤，如未取得目標、目標超出測量
      範圍或太近、資料不足、儀器視線被阻擋或目標移出範圍
      、沒有穩定的瞄準目標、因瞄準不良或失去目標等，該雷
      射測速槍之螢幕會分別顯示錯誤之訊息如E01、E02、E03
      之字樣，根本不會出現「所偵測到的速度」、「所偵測到
      目標物的距離」等資訊，凡此均為法院承辦交通案件之職
      務上所知之事項。
（三）另依內政部警政署國道公路警察局第七警察隊98年2 月10
      日公警七交字第0980770286號函所示：「本案據執勤員警
      稱：渠等於國道3 號253.5 公里北向處執行違規取締，當
      時以雷射測速器測得案內車輛行速129 公里，測距於282
      公尺鎖定該車輛，渠等確認該車超速無誤，因該車當時是
      要超越中線車道之車輛，往內側車道行駛，渠等基於安全
      起見，並未當場攔查，乃尾隨至安全適當處，開啟警示閃
      光燈並以指揮棒攔停，經會同駕駛人檢視測速器液晶顯示
      器所顯示之數據，並告知違規事實，方予以製單舉發」等
      語，即抗告人亦不否認舉發員警確實有向其提示測速儀等
      情。再上開函復又稱：「另查雷射槍測速器係執勤人員經
      由測速器之瞄準鏡對準目標（單一車輛）扣發射板機即可
      精確測出所瞄準目標之速度，準確度無疑，行速數據並顯
      示於抬頭液晶顯示器內，雖未具照相及顯示車號、時間、
      日期之功能，但係對準單一目標測速且現場攔停，駕駛人
      即可當場檢視測速數據，準確性應無慮」等語，則本件舉
      發之經過既係對準單一目標測速，且於測得超速車輛後執
      勤員警隨即當場攔停舉發，是對該違規車輛之認定之正確
      性，應屬無疑，自無抗告人所述無法鎖定單一車輛，或同
      時鎖定出現於測速器之多輛車輛之情形產生。
（四）再交通違規行為通常於瞬間發生並結束，若要求執勤員警
      所有的舉發行政行為均需預留照相、錄音、錄影或其他科
      學證據以證其實，則國家維護交通秩序、安全之行政措施
      勢必窒礙難行，故刑事訴訟法就犯罪證據有關之規定中，
      與屬行政秩序罰之交通違規裁罰本質不合之部分，於道路
      交通案件處理程序內，自不在準用之列。從而，抗告人雖
      辯稱：抗告人所駕駛之車輛並非遭員警測速之目標云云，
      然如前述，員警舉發超速違規所使用之測速器既無誤認超
      速車輛之情形產生，且抗告人亦未就舉發員警之舉發有誤
      提出相關證據以供調查，法院亦查無任何證據足資證明舉
      發員警有捏造事實違法取締之情事，揆諸前揭說明，則舉
      發員警本其維護交通秩序、安全職責所為之本件舉發，自
      應受到合法、正確之推定。另按法官依據法律獨立審判，
      憲法第80條定有明文。法院應依職權對於個案，就具體事
      證審酌之，並不受他案裁定結果之拘束，抗告意旨所述有
      另案免罰之情形僅係個案之判斷，本件違規之事實既已明
      確，自難僅依抗告意旨所附之報導，而為有利於抗告人之
      認定。
五、綜上所述，抗告人確有駕車行駛於高速公路，不遵使用限制
    、禁止、行車管制及管理事項之管制規則而有行車速度超過
    規定之最高速限或低於規定之最低速限之違規行為，原處分
    機關依道路交通管理處罰條例第33條第1 項第1 款、第63條
    第1 項第1 款之規定，裁處抗告人3,500 元之罰鍰，並記違
    規點數1 點，於法洵屬有據。原裁定認抗告人確有前揭違規
    行為，因而駁回抗告人異議之聲明，其認事用法，並無違誤
    。抗告人執前揭辯詞，指摘原裁定不當，並無理由，應予駁
    回。
六、據上論斷，應依道路交通案件處理辦法第26條，刑事訴訟法
    第412 條，裁定如主文。
中    華    民    國    98    年    5     月    21    日
                  刑事第十四庭審判長法  官  陳志洋
                                    法  官  梁耀鑌
                                    法  官  謝靜恒
以上正本證明與原本無異。
不得再抗告。
                                    書記官  陳珮茹
中    華    民    國    98    年    5     月    21    日


司法院資訊處製作；財團法人民間司法改革基金會備份。
